臺灣士林地方法院民事裁定
110年度補字第1212號
原      告  林張幼  

            林文忠  
            林昕儀  
            林倢瑀  
上  一  人
法定代理人  羅淑蕙  
原      告  林秋湄  

            林秋蓉  
            林文煒  

            林顏梅  
            林馮素英
            林聖開  
            林良儒  

            林美婷  

            杜林素娥
            林武源  
            林武進  
            林許儉  
            林志豪  


            林昭呈  
            林靜瑜  
            林意洵  
            黃玉琴  
            林武信  
共      同
訴訟代理人  高秀枝律師
被      告  周泰山  
上列當事人間請求塗銷地上權登記事件，本院裁定如下：
    主  文
原告應於本裁定送達後五日內，補繳裁判費新臺幣參萬貳仟捌佰
柒拾捌元，逾期未補正，即駁回原告之訴。
    理  由
一、按訴訟標的之價額，由法院核定。核定訴訟標的之價額，以
    起訴時之交易價額為準；無交易價額者，以原告就訴訟標的
    所有之利益為準。因地上權、永佃權涉訟，其價額以1年租
    金15倍為準；無租金時，以1年所獲可視同租金利益之15倍
    為準；如1年租金或利益之15倍超過其地價者，以地價為準
    。民事訴訟法第77條之1第1項、第2項，第77條之4分別定有
    明文。又起訴之目的為除去土地上所設定地上權之負擔，自
    屬因地上權涉訟，應依上開法條之規定，核定其訴訟標的之
    價額（最高法院103年度台抗字第40號裁定參照）。
二、經查：
　㈠本件原告起訴主張被告就原告共有臺北市○○區○○段0○段000地
    號土地（下稱系爭土地）所設定之地上權（下稱系爭地上權
    ，權利範圍：101.92平方公尺）業經終止，並請求被告塗銷
    系爭地上權登記，目的係除去系爭土地上所設定系爭地上權
    之負擔，而請求塗銷系爭地上權登記，揆諸上開說明，核屬
    因地上權涉訟，應依民事訴訟法第77條之4核定本件訴訟標
    的價額。
　㈡參照系爭土地之土地登記謄本記載，系爭地上權並無支付地
    租之約定（見110年度湖司調字第130號卷第32頁，下稱湖司
    調卷），然系爭土地原所有權人即訴外人林紅英曾將系爭土
    地出租訴外人蘇玉路興建房屋，雙方間有基地租賃法律關係
    （下稱系爭基地租賃關係），其間約定租金自民國87年7月1
    日起調整為按6個月為一期，每期租金新臺幣（下同）16萬5
    ,114元，嗣兩造繼受系爭基地租賃關係等情，有臺灣高等法
    院82年度上更㈠字第93號判決、本院105年度簡上字第119號
    判決在卷可憑（見湖司調卷第33-39、61-67頁），是系爭基
    地租賃關係所約定租金之數額應可作為民事訴訟法第77條之
    4所定「1年所獲可視同租金利益」之參考。
　㈢又系爭地上權之權利範圍為101.92平方公尺，而系爭基地租
    賃關係以6個月一期之每平方公尺租金為1,052元（計算式詳
    附表），據此計算系爭土地1年所獲可視同租金利益之15倍
    為321萬6,595元（計算式：101.92平方公尺×6個月1期每平
    方公尺租金1,052元×每年2期×15倍＝3,216,595元，元以下四
    捨五入，下同）；而系爭土地之地價為2,431萬5,360元（計
    算式：110年1月公告土地現值每平方公尺238,573元×地上權
    設定權利範圍101.92平方公尺＝24,315,360元），系爭土地
    地價顯逾系爭土地1年所獲可視同租金利益15倍，依民事訴
    訟法第77條之4規定，本件訴訟標的價額核定為321萬6,595
    元，應徵第一審裁判費3萬2,878元。茲依民事訴訟法第249
    條第1項但書之規定，限原告於收受本裁定送達5日內補繳，
    逾期不繳，即駁回其訴。
三、爰裁定如主文。
中　　華　　民　　國　　111 　年　　2 　　月　　22　　日
                  民事第二庭  法  官  蔡子琪
以上正本係照原本作成。
如對本裁定關於核定訴訟標的價額部分抗告，應於裁定送達後10
日內向本院提出抗告狀，並繳納抗告費新臺幣1,000 元；關於命
補繳裁判費部分，不得抗告。
中　　華　　民　　國　　111 　年　　2 　　月　　22　　日
                              書記官  簡吟倫
附表
參照臺灣高等法院82年度上更㈠字第93號判決主文欄記載：系爭
土地內面積157平方公尺之租金自87年7月1日起按6個月一期調整
為16萬5,114元（見湖司調卷第62頁），而系爭土地登記面積為1
57平方公尺（見湖司調卷第27頁），系爭基地租賃關係之每期每
平方公尺租金為1,052元（計算式：165,114÷157＝1,052，元以下
四捨五入）。